【裁判字號】    88,訴,2378
【裁判日期】    890203
【裁判案由】    盜匪等
【裁判全文】
臺灣高雄地方法院刑事判決                        八十八年度訴字第二三七八號
    公  訴  人  臺灣高雄地方法院檢察署檢察官
    被      告  甲○○
    選任辯護人  沈榮生
右列被告因盜匪等案件，經檢察官提起公訴（八十八年度偵字第二七ＯＯ一號）本院
判決如左：
    主  文
甲○○意圖為自己不法所有，以強暴致使不能抗拒而取他人之物，處有期徒刑年陸
月。
    事  實
一、甲○○於民國八十八年十一月三日上午十時許，在位於高雄市○鎮區○○里○○
    路一二九號（公訴人誤載為一一五號，應予更正）之「順平商店」內把玩電動機
    具，迄同日中午十二時五十分許，因把玩店內之電動機具輸了新臺幣（下同）四
    千元，遂心生不滿，欲索回其輸掉之金錢，竟意圖為自己不法所有，進入該商店
    後方之廚房內取水果刀一支，旋至該商店櫃檯以上開水果刀架在店員乙○○脖子
    上，施強暴壓抑乙○○之自由意志，致使乙○○不能抗拒，奮力推開甲○○而逃
    離櫃檯，甲○○即自櫃檯抽屜內劫取四千九百五十元後，逃離該商店。乙○○隨
    即高喊搶劫，適巡邏員警經過，在高雄市○鎮區○○里○○路一一五號前，逮獲
    正欲騎乘所有機車逃逸之甲○○，因而查獲上情，並扣得上開水果刀一支，及起
    出其向乙○○所劫得之四千九百五十元，發還乙○○領回。
二、案經高雄市政府警察局前鎮分局報請臺灣高雄地方法院檢察署檢察官偵查起訴。
    理  由
一、訊據被告甲○○固對於其於右揭時、地，因欲索回在上開「順平商店」把玩電動
    機具輸掉之金錢，進入該商店之廚房內取水果刀一支，旋至該商店櫃檯以上開水
    果刀架在店員乙○○脖子上，迨乙○○推開甲○○逃離櫃檯後，自櫃檯抽屜內取
    走四千九百五十元離去，在高雄市○鎮區○○里○○路一一五號前，為警逮獲，
    扣得上開水果刀一支，及起出其右揭向乙○○所劫得之四千九百五十元之事實，
    坦白承認，惟矢口否認有何盜匪之犯行，辯稱：其拿水果刀架在乙○○脖子上，
    只是要恐嚇伊還錢，乙○○當時尚能推開其而跑開躲起來，可見伊係主觀上畏懼
    而非客觀上處於不能抗拒之狀態，其充其量僅為恐嚇取財或搶奪，而非強盜云云
    。經查，右揭犯罪事實，業據被害人乙○○於警訊、偵查中及本院調查時指述綦
    詳，核與證人即警員尤健仁到庭結證查獲被告經過之情節相符，並有被害人出具
    之贓物認領保管收據一紙附卷及水果刀一支扣案可稽。且按刑法上所謂搶奪，係
    指乘人不備，公然掠取他人之財物而言，本案被告係以強暴之方法使被害人不能
    抗拒逃離後強劫金錢，顯非乘被害人不備，公然掠取被害人之財物，自與搶奪罪
    之構成要件不符。又強盜罪所稱「不能抗拒」，向採客觀說，認為祇須行為人行
    為之性質及當時存在之具體情狀，可資抑制被害人之意思自由，使不能抗拒者，
    即克相當，至被害人實際上有未抗拒，則非所問。被告既持刀架在被害人之脖子
    上行劫，依其情節，在客觀上已使被害人乙○○之自由意志受到壓抑而喪失自由
    斟酌之餘地，業已達於不能抗拒之程度甚明，是被告上開所辯被害人並非不能抗
    拒云云，無非事後卸責之詞，不足採信。事證明確，被告犯行堪以認定，應予依
    法論科。
二、核被告所為，係犯懲治盜匪條例第五條第一項第一款之強盜罪。又被告自八十八
    年十月三十日起，在上開「順平商店」把玩電動機具，迄本案查獲時，已輸掉四
    萬餘元，業據被告於警訊時供明在卷，其因一時失慮而罹重典，所得僅四千九百
    五十元，而被害人乙○○亦於本院調查時陳明願原諒被告，並請求從輕量刑，被
    告所犯為七年以上有期徒刑之罪，如課處法定最低度之刑猶嫌過重，其所為衡情
    不無可憫，爰依刑法第五十九條規定減輕其刑。爰審酌被告並無前科，素行尚佳
    ，有本院被告全國前案紀錄表一紙在卷可按，其因沈迷把玩電動機具，一時失慮
    致罹重典，持刀強劫他人財物，犯罪情節非輕，惟念其強盜所得財物僅四千九百
    五十元，及犯後坦承大部分犯行，態度良好等一切情狀，量處如主文所示之刑，
    以資懲儆。又扣案之水果刀一支，係被害人乙○○所有，業據被害人供明在卷，
    雖係被告供犯罪所用，惟非被告所有之物，不得宣告沒收。至被告強劫所得之財
    物四千九百五十元，業經被害人領回，有被害人出具之贓物認領保管收據一紙在
    卷可憑，自毋庸再諭知發還被害人，附此敘明。
三、公訴意旨另略以：被告意圖為自己不法所有，進入該商店後方之廚房內竊得水果
    刀一支，因認被告涉有竊盜罪嫌。
四、按犯罪事實應依證據認定之，無證據不得推定其犯罪事實；又不能證明被告犯罪
    者，應諭知無罪之判決，刑事訴訟法第一百五十四條、第三百零一條第一項分別
    定有明文。經查，被告於本院調查、審理時已供承：其至廚房持水果刀是要威嚇
    被害人，並無據為己有之意等情，且觀諸被告係因把玩該商店內之電動機具輸錢
    ，心生不滿，欲索回其輸掉之金錢，萌生強盜之犯意，始進入該商店後方之廚房
    內取水果刀一支，作為強劫他人財物之工具，是被告取刀當時係起強盜之犯意，
    並無竊盜之不法所有意圖甚明，被告此部分所辯，應堪採信。此外，復查無其他
    證據足資證明被告有公訴人所指右揭竊盜之犯行，被告此部分犯罪尚屬不能證明
    ，本應為無罪判決之諭知，惟因公訴意旨認此部分與前開有罪部分，有牽連犯之
    裁判上一罪關係，爰不另為無罪判決之諭知，附此敘明。
據上論斷，應依刑事訴訟法第二百九十九條第一項前段，懲治盜匪條例第五條第一項
第一款、第八條，刑法第五十九條，判決如主文。
中      華      民      國     八十九     年      二      月     三     日
                                      臺灣高雄地方法院刑事庭
                                           法  官  丁智慧
右正本證明與原本無異。
如不服本判決，應於判決送達後十日內，向本院提出上訴狀。
                                            書記官  陳朝宗
中      華      民      國     八十九     年      二      月     十     日
附錄本案論罪科刑法條：
懲治盜匪條例第五條第一項第一款
有左列行為之一者，處無期徒刑或七年以上有期徒刑：
一、意圖為自己或第三人不法所有，以強暴、脅迫、藥劑、催眠術或他法致使不能抗
    拒而取他人之物或使其交付者。


司法院資訊處製作；財團法人民間司法改革基金會備份。
